【裁判字號】    98,訴,782
【裁判日期】    980703
【裁判案由】    撤銷拍賣程序
【裁判全文】
臺灣士林地方法院民事判決               98年度訴字第782號
原      告  安揚顧問有限公司
法定代理人  甲○○
                      5014.
訴訟代理人  丙○○
                      5014.
被      告  臺灣士林地方法院民事執行處
法定代理人  乙○○
上列當事人間請求撤銷拍賣程序事件，本院判決如下：
    主      文
原告之訴駁回。
訴訟費用由原告負擔。
    事實及理由
一、原告起訴主張：被告臺灣士林地方法院民事執行處無視該處
    97年度執字第4768號拍賣抵押物強制執行事件（以下簡稱系
    爭執行事件）拍賣公告未合法送達原告之事實，仍於民國98
    年3 月13日拍賣原告所有坐落臺北縣三芝鄉○○段土地公坑
    小段37-3、5-96地號土地暨其上門牌號碼臺北縣三芝鄉○○
    ○街15號之建物（以下簡稱系爭房地）。為此，提起本訴等
    語；並聲明：撤銷系爭執行事件之拍賣程序，並重行另訂拍
    賣程序。
二、按當事人適格，係指當事人就具體特定之訴訟，得以自己之
    名義為原告或被告，而受為訴訟標的法律關係之本案判決之
    資格。而於形成之訴，係指要求法院確定私法上之形成權存
    在，同時因形成權之行使，依判決宣告法律關係發生、變更
    或消滅之訴訟型態。形成判決因直接足致法律關係發生、變
    更或消滅之效果，故形成之訴，限於法律有明文規定時，始
    得為之，否則不得提起。又當事人之適格為權利保護要件之
    一，原告或被告就為訴訟標的之法律關係如無訴訟實施權，
    當事人即非適格，原告欠缺權利保護要件，法院自應認其訴
    為無理由，以判決駁回之。而此項當事人適格之欠缺，縱令
    可以補正，參照民事訴訟法第49條之規定，法院未定期命其
    補正，亦不得指為違法，最高法院29年抗字第347 號判例、
    93年度臺上字第382 號、80年臺上字第2378號判決分別著有
    明文。
三、本件原告起訴所主張應受判決事項之聲明，係請求本院撤銷
    系爭執行事件就系爭房地所為之拍賣程序，其目的在消滅本
    院執行處於系爭執行事件所為拍賣之效力，即屬以單方意思
    表示使法律關係直接發生、變更或消滅之形成之訴的訴訟型
    態。惟查：在現行法上，尚無執行當事人得直接訴請法院撤
    銷拍賣程序之規定，則揆諸前開說明，原告請求撤銷被告所
    為拍賣程序，自屬當事人不適格，而欠缺權利保護要件。其
    訴在法律上既顯無理由，爰依民事訴訟法第249 條第2 項之
    規定，不經言詞辯論，逕以判決駁回之。又原告既無法撤銷
    原拍賣程序，自不可能令被告重行訂定拍賣程序，亦一併駁
    回，附此敘明。
據上論結，原告之訴為無理由，依民事訴訟法第78條，判決如主
文。
中    華    民    國    98    年    7     月    3     日
                  民事第二庭  法  官  古振暉
以上正本證明與原本無異。
如對本判決上訴，應於判決送達後20日內向本院提出上訴狀。
中    華    民    國    98    年    7     月    8     日
                              書記官  楊錫芬


司法院資訊處製作；財團法人民間司法改革基金會備份。
